【裁判字號】    99,訴,735
【裁判日期】    990505
【裁判案由】    毒品危害防制條例
【裁判全文】
臺灣臺中地方法院刑事判決               99年度訴字第735號
公  訴  人  臺灣臺中地方法院檢察署檢察官
被      告  甲○○
指定辯護人  義務辯護人  陳惠玲律師
上列被告因違反毒品危害防制條例案件，經檢察官提起公訴（99
年度偵字第2515號），本院判決如下：
    主    文
甲○○犯如附表所示之罪，均累犯，各量處如附表所示之刑；扣
案如附表編號1、4、5「宣告刑」所示之門號00000000
00號行動電話機具壹支（含門號卡壹張）沒收；扣案如附表編
號2、3「宣告刑」所示之門號0000000000號行動電話
機具壹支（含門號卡壹張）各與綽號「少年」連帶沒收。未扣案
如附表編號1「宣告刑」所示之門號0000000000號及
0000000000號行動電話機具各壹支（各含門號卡壹張
）沒收，如全部或一部不能沒收時，追徵其價額，或以其財產抵
償之；未扣案如附表編號1、4「宣告刑」所示之款項沒收，如全
部或一部不能沒收時，各以其財產抵償之；未扣案如附表編號2
、3 「宣告刑」所示之款項，各與綽號「少年」連帶沒收，如全
部或一部不能沒收時，各以其與綽號「少年」之財產連帶抵償之
。應執行有期徒刑拾壹年；扣案門號0000000000號行
動電話機具壹支（含門號卡壹張），與綽號「少年」連帶沒收；
未扣案之門號0000000000號及0000000000
號行動電話機具各壹支（各含門號卡壹張）沒收，如全部或一部
不能沒收時，追徵其價額，或以其財產抵償之；未扣案如附表編
號1、4「宣告刑」所示之款項共新臺幣貳仟元沒收，如全部或一
部不能沒收時，以其財產抵償之；未扣案如附表編號2、3「宣告
刑」所示之款項共新臺幣壹仟元，與綽號「少年」連帶沒收，如
全部或一部不能沒收時，以其與綽號「少年」之財產連帶抵償之
。
    犯罪事實
一、甲○○前曾於民國81年及82年間因違反肅清煙毒條例及麻醉
    藥品管理條例等案件，經臺灣高雄地方法院分別判處有期徒
    刑3年2月、6月及3年1月確定，嗣該3罪經接續執行後假釋付
    保護管束出監，其後復遭撤銷假釋執行殘刑4年1月20日，而
    於93年11月18日縮短刑期執行完畢。竟猶不知悔改，其明知
    海洛因及甲基安非他命分屬毒品危害防制條例第2條第2項第
    1款、第2款之第1級、第2級毒品，依法均不得販賣或轉讓，
    竟意圖營利，基於自行販賣第1級毒品海洛因及第2級毒品甲
    基安非他命及轉讓第1級毒品海洛因之犯意，及與某一綽號
    「少年」之成年人共同販賣第1級毒品海洛因之犯意聯絡，
    以其所有如附表所示門號0000000000號等行動電話作為販毒
    之聯絡工具，而先後自行為如附表編號1、4、5所示之販賣
    海洛因及甲基安非他命及轉讓海洛因予他人之行為，或與該
    綽號「少年」之成年人共同為如附表編號2、3所示之販賣海
    洛因予他人之行為。嗣於99年1月21日下午10時50分許，為
    警持搜索票至甲○○位於臺中縣大肚鄉○○村○○路47巷5
    號之住處房間內，扣得甲○○所有，作為販賣如附表所示毒
    品時聯絡用之門號0000000000號行動電話機具1支（含SIM卡
    1張）等物，始循線查悉上情。
二、案經臺中市警察局刑事警察大隊報請臺灣臺中地方法院檢察
    署檢察官偵查起訴。
    理    由
一、證據能力：按被告以外之人於審判外之陳述，雖不符刑事訴
    訟法第159條之1至第159條之4之規定，而經當事人於審判程
    序同意作為證據，法院審酌該言詞陳述或書面陳述作成時之
    情況，認為適當者，亦得為證據。當事人、代理人或辯護人
    於法院調查證據時，知有第159條第1項不得為證據之情形，
    而未於言詞辯論終結前聲明異議者，視為有前項之同意，刑
    事訴訟法第159條之5第1項、第2項定有明文。立法意旨在於
    傳聞證據未經當事人之反對詰問予以核實，原則上先予排除
    ，惟若當事人已放棄詰問或未聲明異議，基於證據資料愈豐
    富，愈有助於真實發現之理念，且強化言詞辯論主義，法院
    自可承認該傳聞證據例外擁有證據能力。查本件被告及指定
    辯護人義務辯護人對於證人陳正鴻、鍾棋安、乙○○等人於
    警詢及偵查中所為證述，均表示不爭執（見本院案卷），並
    未於言詞辯論終結前聲明異議，依刑事訴訟法第159條之5第
    2 項之規定，視為同意作為證據，且本院審酌上開證人等人
    均係於案發後不久所為之陳述，記憶猶新，又非在非自由意
    志之情況下所為之陳述，所陳自較符事實，核無顯有不可信
    之情況，是本院認該等言詞陳述適當，依刑事訴訟法第159
    條之5第1項之規定，自均得為證據，先予敘明。
二、上開犯罪事實，業據被告甲○○於99年1月22日偵查中及99
    年4月21日本院審理中均坦承不諱，復有證人陳正鴻、鍾棋
    安及乙○○分別於警詢及偵訊中證述詳實，且有海巡署臺中
    查緝隊電信監察譯文表（被告甲○○所持用之0000000000號
    行動電話通聯）、交通部民用航空局航空醫務中心98年12月
    3 日航藥鑑字第0986069號毒品鑑定書、臺灣檢驗科技股份
    有限公司濫用藥物檢驗報告、鍾棋安持用行動電話通訊錄所
    輸入「姊0000000000」翻拍相片1張、陳正鴻指認被告住處
    相片1張、陳正鴻持用行動電話通訊錄所輸入被告甲○○聯
    絡電話翻拍相片3張、法務部調查局99年2月9日調科壹字第
    09900055640號鑑定書、陳正鴻持用之0000000000號98年12
    月之雙向通聯紀錄1份、威寶資料查詢、法務部電信資訊查
    詢系統（威寶）0000000000電話通話記錄查詢單、甲○○手
    機翻拍通訊錄相片4張、臺灣臺中地方法院通訊監察書及其
    附件及電話附表、臺灣臺中地方法院搜索票、海巡署第三岸
    巡總隊搜索扣押筆錄、扣押物品目錄表、毒品案件被告通聯
    紀錄表及陳正鴻指認被告甲○○之8合1刑事檔案相片1份等
    存卷可參，且有被告所有之門號0000000000號行動電話（NO
    KIA）1支扣案足憑，足見被告上開自白，核與事實相符。又
    按販賣海洛因及甲基安非他命均係違法行為，非可公然為之
    ，亦無公定價格，而每次買賣之價量，可能隨時依雙方關係
    深淺、資力、需求量及對行情之認知、來源是否充裕、查緝
    是否嚴緊、購買者被查獲時供述購買對象之可能風險之評估
    等，而異其標準，非可一概而論，從而販賣之利得，除被告
    就販賣之價量俱明確供述外，委難察得實情，而本件被告既
    坦承確有上開販賣第1、2級毒品之犯行，如前所述，則被告
    與共犯綽號「少年」之成年人販售上開毒品確有利潤可圖，
    已允無疑義；況參以我國政府一再宣示反毒決心，施用、販
    賣毒品均屬違法行為，此為國人所週知，被告及共犯綽號「
    少年」之成年人與如附表所示購買毒品者等人，既非至親或
    有特殊之情誼關係，衡情其2人當無甘冒刑罰制裁之重典而
    毫無利得，益證其2人主觀上確有營利之意圖及行為甚明。
    綜上所述，本案事證明確，被告上開犯行，堪予認定。
三、查海洛因、甲基安非他命分乃列為毒品危害防制條例第2條
    所管制之第1級、第2級毒品，依法均不得非法販賣、轉讓及
    持有；是核被告如附表所示之所為，分別係犯毒品危害防制
    條例第4條第1項、第2項之販賣第一級、第二級毒品罪及同
    條例第8條第1項之轉讓第一級毒品罪（各詳見如附表所犯法
    條欄所示）。其販賣或轉讓前之持有第一、二級毒品行為，
    均為各該販賣或轉讓之高度行為所吸收，均不另論罪。被告
    就如附表編號2、3之所為，與綽號「少年」之成年人二人間
    ，有犯意聯絡及行為分擔，應為共同正犯。被告所犯如附表
    所示數罪間，犯意各別，行為互異，應分論併罰。被告前曾
    因違反肅清煙毒條例及麻醉藥品管理條例等案件，經臺灣高
    雄地方法院分別判處有期徒刑3年2月、6月及3年1月確定，
    嗣該3罪經接續執行後假釋付保護管束出監，其後復遭撤銷
    假釋執行殘刑4年1月20日，而於93年11月18日縮短刑期執行
    完畢，此有臺灣臺中地方法院檢察署刑案資料查註紀錄表及
    臺灣高等法院被告前案紀錄表在卷可按，其於受有期徒刑執
    行完畢後五年以內故意再犯本件有期徒刑以上之5罪，為累
    犯，除法定刑為死刑、無期徒刑部分，依法不得加重外，其
    餘部分各應依刑法第47條第1項規定加重其刑。查被告雖販
    賣第一級毒品海洛因，惟販賣次數共僅3次，且均係小額交
    易，3次共僅2000元，與一般大毒梟動輒數十萬元、數百萬
    元，甚至數千萬元，有顯著之差別，而販賣第一級毒品罪之
    法定刑為「製造、運輸、販賣第一級毒品者，處死刑或無期
    徒刑；處無期徒刑者，得併科新臺幣1000萬元以下罰金。」
    ，然同為販賣第一級毒品之人，其原因動機不一，犯罪情節
    未必盡同，或有大盤毒梟者，亦有中、小盤之分，甚或僅止
    於吸毒者友儕間為求互通有無之有償轉讓者亦有之，其販賣
    行為所造成危害社會之程度自屬有異，法律科處此類犯罪，
    所設之法定最低本刑卻相同，不可謂不重。於此情形，倘依
    其情狀處以相當之有期徒刑，即足以懲儆，並可達防衛社會
    之目的者，自非不可依客觀之犯行與主觀之惡性二者加以考
    量其情狀，審酌是否有其可憫恕之處，而適用刑法第59條之
    規定酌量減輕其刑，期使個案裁判之量刑，能斟酌至當，符
    合比例原則。查被告販賣海洛因之數量、次數及代價尚微，
    以其情節論，惡性非重，在客觀上足以引起一般之同情等堪
    資憫恕之處，揆諸上開說明，本院認如科以法定最低刑度仍
    嫌過重，爰就被告所犯如附表編號1至3所示部分，各依刑法
    第59條之規定予以酌量減輕其刑，並依法先加重後減輕之。
    又毒品危害防制條例第17條原僅規定犯該條所列舉之製造、
    販賣、運輸等罪之毒販，為鼓勵其供出毒品來源，因而破獲
    者，得獲邀減刑之寬典，俾有效推展阻斷供給之緝毒工作；
    而毒販之所以願意供出其上游組織之情形，使檢警機關得以
    進一步追查破獲，類皆已於偵查或審判中自白犯罪，然上開
    條例並未有如貪污治罪條例第8條第2項自白減刑之規定，不
    無造成毒販可能自忖無法有效供出毒品來源之上手，難以獲
    得減刑恩惠，因而減弱甚至斷絕其自白認罪之誘因，致使上
    開案件之刑事訴訟程序未能儘早確定。98年5月20日修正之
    毒品危害防制條例第17條，乃採行寬厚之刑事政策，修正原
    條文，擴大適用範圍，除於第1項規定供出毒品來源，因而
    查獲其他正犯或共犯者，減輕或免除其刑外，並增列第2項
    於偵查及審判中自白者，減輕其刑之規定，以鼓勵毒販自白
    認罪，開啟其自新之路。從而，毒販在偵查及審判中之歷次
    陳述，各有1次以上之自白，並供出毒品來源，因而查獲其
    他正犯或共犯之情形，即已完全合致第17條第1項、第2項規
    定之要件，且其中第2項減刑之事由，當然為第2項減免規定
    所包括，依法規競合之吸收關係，應優先適用第17條第1項
    之規定（最高法院98年度台上字第7231號著有判決可參）。
    而查，本件並未依被告之自白並供出毒品來源，因而破獲其
    他上手或共犯等情，此為被告於本院審理中所是認，且有本
    院公務電話紀錄附卷足佐，自無依上開條例第17條第1項減
    輕其刑之適用；然被告確曾於99年1月22日偵查中及99年4月
    21日本院審理中均自白犯罪，揆諸上開說明，自應依上開條
    例第17 條第2項規定，就如附表編號1至3所示部分遞減輕之
    ，並依法先加重後遞減輕之；另就如附表編號4、5所示部分
    減輕之，並依法先加重後減輕之。爰審酌被告犯罪之動機、
    目的係為圖得一己之利益、販賣毒品之數量、金額及次數尚
    微，販賣毒品為增進流通毒品之管道，危害社會治安非輕，
    惟均係小額交易，暨其犯罪後坦承犯行，犯罪後態度尚佳等
    一切情狀，分別量處被告如附表所示之刑，並定其應執行刑
    ，以示懲儆。另按毒品危害防制條例第19條第1項規定，犯
    販賣毒品罪者，其犯罪所得之財物均沒收之，係採義務沒收
    主義。故販賣毒品所得之對價，不問其中成本若干，利潤多
    少，均應全部諭知沒收，貫徹政府查禁煙毒之決心，以符立
    法本旨；又犯毒品危害防制條例第4條之販賣第一級或第二
    級毒品罪者，依同條例19條第1項規定，其因犯罪所得之物
    沒收之，如全部或一部不能沒收時，追徵其價額或以其財產
    抵償之。所稱因犯罪所得之物，自以實際所得者為限，苟無
    所得或尚未取得者，自無從為沒收及追繳或抵償之諭知。又
    共同正犯之犯罪所得為現款時，因係合併計算，且於全部或
    一部不能沒收時，以其財產抵償之，為避免執行時發生重複
    沒收、抵償之情形，故各共同正犯之間係採連帶沒收主義，
    於裁判時應諭知連帶沒收，不得就全體共同正犯之總所得，
    對各該共同正犯分別重複諭知沒收（最高法院91年度臺上字
    第2419 號、96年臺上字第2331號、第5551號、95年度臺上
    字第6051 號判決意旨參照）。又同條例19條第1項並無如同
    條例第18條第1項所定「不問屬於犯人與否，沒收之」之明
    文，自屬相對沒收主義之立法。是其應沒收之物，應以屬被
    告或共犯所有者為限。又該規定所稱「追徵其價額」者，係
    指所沒收之物為金錢以外之其他財物而無法沒收時，應追徵
    其價額，使其繳納與原物相當之價額；如所得財物為金錢而
    無法沒收時，始應「以其財產抵償之」（最高法院95年度台
    上字第305號判決意旨參照）。又所謂「其因犯罪所得之財
    物」，並不以當場搜獲扣押者為限；而販賣毒品所得之對價
    ，不問其中何部分屬於成本，何部分屬於犯罪所得之財物，
    應均予沒收，始與上開法條之規定符合；且因犯罪所得之財
    物，亦不能與正常營利事業計算營利所得之情形，相提並論
    （最高法院65年度第5次刑庭庭推總會議決議意旨參照）。
    扣案門號為0000000000號行動電話機具1支（含SIM卡1張）
    係屬被告所有，且為供被告自行或與共犯綽號「少年」之人
    所為如附表所示販賣或轉讓毒品所用之物，已如前述，應依
    毒品危害防制條例第19條第1項之規定，於被告所犯如附表
    編號1、4、5所示犯行部分宣告沒收；另於被告所犯如附表
    編號2、3所示犯行部分，宣告應與共犯綽號「少年」者連帶
    沒收。又門號為0000000000號及0000000000號行動電話機具
    各1支（各含SIM卡1張），雖未扣案，然係被告所有，且為
    供被告所為如附表編號1所示販賣毒品予陳正鴻所用之物，
    亦如前述，又因尚無積極證據證明業已滅失，是應依毒品危
    害防制條例第19條第1項之規定，於被告所犯如附表編號1所
    示犯行部分宣告沒收，如全部或一部不能沒收時，追徵其價
    額或以其財產抵償之（臺灣高等法院98年法律座談會研討結
    果及最高法院98年度台上字第1316號及第47號判決參照）。
    另如附表編號1至4所示販賣第一、二級毒品所得之款項，雖
    未扣案，仍各應依同條例第19條第1項之規定，就被告所犯
    如附表編號1、4所示部分宣告沒收，如全部或一部不能沒收
    時，各以其財產抵償之；另就被告所犯如附表編號2、3所示
    部分，宣告應與共犯綽號「少年」者連帶沒收，如全部或一
    部不能沒收時，各以其與綽號「少年」者之財產連帶抵償之
    。至扣案之門號0000000000號行動電話1支、注射針筒7支、
    玻璃球1個、海洛因1包（毛重1.3公克）、甲基安非他命1包
    （毛重3.1公克）、電子磅秤2台、注射針筒3支、玻璃球吸
    食器2只、夾鏈袋60只及門號0000000000號（含SIM卡）行動
    電話機具1支等物，固屬被告所有之物，業據被告供陳在卷
    ；然被告既陳稱該等物品為伊自行施用毒品所用者，均與本
    案無涉（詳見本院審理筆錄等），且本院復查無其他積極證
    據足認該等物品確與本案有涉，自為被告自行施用毒品等部
    分之證據，尚不宜於本案中併予宣告沒收銷燬或沒收之，附
    此說明。
據上論斷，應依刑事訴訟法第299條第1項前段，毒品危害防制條
例第4條第1項、第4條第2項、第8條第1項、第17條第2項、第19
條第1項，刑法第11條、第28條、第47條第1項、第59條、第51條
第5款，判決如主文。
中    華    民    國    99    年    5     月    5     日
            刑事第一庭  審判長法  官  何志通
                              法  官  林清鈞
                              法  官  許惠瑜
上列正本證明與原本無異。
如不服本判決應於收受送達後十日內向本院提出上訴書狀，其未
敘述上訴之理由者並得於提起上訴後十日內向本院補提理由書（
均須按他造當事人之人數附繕本）。
                              書記官  楊家印
中    華    民    國    99    年    5     月    5     日
附表：
┌──┬─────────────────────────────┬───────┬───────┐
│編號│犯罪事實                                                  │所犯法條及罪名│宣告刑        │
│    │                                                          │              │              │
├──┼─────────────────────────────┼───────┼───────┤
│1   │98年12月初起至同年月31日止之某日，陳正鴻以門號0000000000號│毒品危害防制條│累犯，處有期徒│
│    │行動電話撥打甲○○上開所持用0000000000號、0000000000號及09│例第4條第1項之│刑8年4月；扣案│
│    │00000000等行動電話，與甲○○聯絡談妥購買海洛因後，即前往黃│販賣第一級毒品│之門號00000000│
│    │心怡位於臺中縣大肚鄉○○村○○路74巷5號住處內，向甲○○購 │罪。          │45號行動電話機│
│    │買取得價值1000元之海洛因1小包（詳細重量不詳），並當場交付 │              │具1支（含SIM卡│
│    │1000 元予甲○○1次。                                      │              │1張）沒收；未 │
│    │                                                          │              │扣案之門號0934│
│    │                                                          │              │388432號及0985│
│    │                                                          │              │428642號行動電│
│    │                                                          │              │話機具各1支（ │
│    │                                                          │              │各含SIM卡1張）│
│    │                                                          │              │沒收，如全部或│
│    │                                                          │              │一部不能沒收時│
│    │                                                          │              │，追徵其價額或│
│    │                                                          │              │以其財產抵償之│
│    │                                                          │              │；未扣案之新臺│
│    │                                                          │              │幣1000元沒收，│
│    │                                                          │              │如全部或一部不│
│    │                                                          │              │能沒收時，以其│
│    │                                                          │              │財產抵償之。  │
├──┼─────────────────────────────┼───────┼───────┤
│2   │98年12月20日凌晨0時15分許，鍾棋安（起訴書誤載為鐘棋安）持 │毒品危害防制條│累犯，處有期徒│
│    │用門號0000000000號行動電話撥打甲○○持用之0000000000號行動│例第4條第1項之│刑8年2月；扣案│
│    │電話聯繫海洛因交易事宜，雙方嗣經約定於甲○○上開同一住處附│販賣第一級毒品│之門號00000000│
│    │近之大道國中交易後，甲○○遂指示某一綽號「少年」之成年人將│罪。          │45號行動電話機│
│    │所有價值500元之海洛因1小包（詳細重量不詳）攜至上開約定地點│              │具1支（含SIM卡│
│    │完成交易1次。                                             │              │1張）沒收；未 │
│    │                                                          │              │扣案之新臺幣50│
│    │                                                          │              │0元，與綽號「 │
│    │                                                          │              │少年」連帶沒收│
│    │                                                          │              │，如全部或一部│
│    │                                                          │              │不能沒收時，以│
│    │                                                          │              │其與綽號「少年│
│    │                                                          │              │」之財產連帶抵│
│    │                                                          │              │償之。        │
├──┼─────────────────────────────┼───────┼───────┤
│3   │98年12月26日18時6分許、19時47分及21時2分許，鍾棋安另陸續持│毒品危害防制條│累犯，處有期徒│
│    │用0000000000號行動電話撥打甲○○持用之0000000000號行動電話│例第4條第1項之│刑8年2月；扣案│
│    │聯繫海洛因交易事宜，雙方嗣經約定於臺中縣大肚鄉○○路○段中 │販賣第一級毒品│之門號00000000│
│    │日麵包店旁之水溝邊進行交易後，甲○○遂指示上開綽號「少年」│罪。          │45號行動電話機│
│    │之成年人將所有價值500元之海洛因1小包（詳細重量不詳）攜至上│              │具1支（含SIM卡│
│    │開約定地點完成交易1次。                                   │              │1張）沒收；未 │
│    │                                                          │              │扣案之新臺幣50│
│    │                                                          │              │0元，與綽號「 │
│    │                                                          │              │少年」連帶沒收│
│    │                                                          │              │，如全部或一部│
│    │                                                          │              │不能沒收時，以│
│    │                                                          │              │其與綽號「少年│
│    │                                                          │              │」之財產連帶抵│
│    │                                                          │              │償之。        │
├──┼─────────────────────────────┼───────┼───────┤
│4   │98年12月13日21時43分許、同年月14日凌晨3時56分許，乙○○陸 │毒品危害防制條│累犯，處有期徒│
│    │續持用0000000000號行動電話撥打甲○○持用之0000000000號行動│例第4條第2項之│刑6年；扣案門 │
│    │電話聯繫甲基安非他命交易事宜，雙方嗣經約定於臺中縣沙鹿鎮靜│販賣第二級毒品│號為0000000000│
│    │宜大學附近交易後，甲○○隨即依約至上開處所，將價值1000元之│罪。          │號行動電話機具│
│    │甲基安非他命1小包（詳細重量不詳）販賣交付予乙○○，並收取 │              │1支（含SIM卡1 │
│    │1000元之代價1次。                                         │              │張）沒收；未扣│
│    │                                                          │              │案之新臺幣1000│
│    │                                                          │              │元，沒收，如全│
│    │                                                          │              │部或一部不能沒│
│    │                                                          │              │收時，以其財產│
│    │                                                          │              │抵償之。      │
├──┼─────────────────────────────┼───────┼───────┤
│5   │98年12月24日16時48分許，陳正鴻因毒癮發作、無法忍受，然因身│毒品危害防制條│累犯，處有期徒│
│    │上無錢可向甲○○購買海洛因施用，遂持0000000000號行動電話撥│例第8條第1項之│刑1年；扣案門 │
│    │打甲○○所持用之0000000000號行動電話，向甲○○索討海洛因毒│轉讓第一級毒品│號為0000000000│
│    │品殘渣袋，藉以利用分裝袋內之殘餘海洛因毒品解癮，甲○○遂基│罪。          │號行動電話機具│
│    │於轉讓海洛因之犯意，在上開住處內，將4個留有殘餘海洛因之分 │              │1支（含SIM卡1 │
│    │裝袋交給陳正鴻，而無償轉讓僅1次施用量之海洛因少許供陳正鴻 │              │張）沒收。    │
│    │施用1次。                                                 │              │              │
└──┴─────────────────────────────┴───────┴───────┘

司法院資訊處製作；財團法人民間司法改革基金會備份。
